【裁判字號】    92,上易,895
【裁判日期】    920722
【裁判案由】    恐嚇取財
【裁判全文】
臺灣高等法院高雄分院刑事判決                    九十二年度上易字第八九五號
    上訴人
    即被告    甲○○
右上訴人因恐嚇取財案件，不服臺灣高雄地方法院九十二年度易字第九三○號中華民
國九十二年五月九日第一審判決（起訴案號：臺灣高雄地方法院檢察署九十二年度偵
字第二七○七號），提起上訴，本院判決如左：
      主  文
原判決撤銷。
甲○○幫助意圖為自己不法之所有，以恐嚇使人將本人之物交付，未遂，累犯，處有
期徒刑貳月，如易科罰金以佰元折算壹日。
      事  實
一、甲○○於民國（以下同）八十六年間曾犯違反肅清煙毒條例案件，經本院判處有
    期徒刑三年二月確定，並於九十年一月十八日執行完畢，猶不知悔改，預見其所
    開立之銀行之存款帳戶，可供作他人作為犯罪匯款之用，且借用存摺之人，目的
    是為掩飾自己犯罪行為，甲○○為貪圖真實姓名、年籍不詳綽號「小李」之成年
    男子所給付之新台幣（以下同）一千元代價，且不違背其本意，仍基於幫助綽號
    「小李」之男子恐嚇取財之不確定之犯罪故意，於九十一年二月八日前往高雄市
    ○○○路二○四號聯邦銀行高雄分行開設戶名為甲○○，帳號00000000
    0000號之存款帳戶，並於二、三日後在高雄市○○路與仁愛街口，將自己所
    有之前開存摺（聯邦銀行高雄分行、帳號000000000000）、提款卡
    及印章交給自稱綽號「小李」之男子。嗣綽號「小李」之男子基於意圖為自己不
    法所有之犯意，於九十一年三月十一日，以匿名信郵寄給在台南縣仁德鄉○○村
    ○○路二六九號開設聖人診所之乙○○，以其房屋係違章建築恐嚇稱應匯款二萬
    元入甲○○上開銀行帳戶內，否則將檢舉拆除，勒贖錢財，致乙○○心生畏懼，
    經向警報案查獲而未遂。
二、案經台南縣警察局歸仁分局移送臺灣臺南地方法院檢察署檢察官呈請臺灣高等法
    院檢察署檢察官核轉臺灣高雄地方法院檢察署檢察官偵查起訴。
      理  由
一、訊之上訴人甲○○固坦承於九十一年二月間以一千元之代價將前開帳戶之存摺、
    提款卡、印章交予綽號「小李」之男子，惟矢口否認幫助恐嚇取財犯行，辯稱：
    我將存摺、提款卡交給綽號「小李」之男子，是借給他要報稅用，我不知道他會
    拿我之存摺、提款卡去作為犯罪恐嚇取財使用云云。惟查：
（一）上訴人甲○○係為貪圖一千元代價，於九十一年二月八日前往高雄市○○○路
      二○四號聯邦銀行高雄分行開設戶名為甲○○，帳號00000000000
      0號之存款帳戶，並於二、三日後在高雄市○○路與仁愛街口，將存摺、提款
      卡、印章交付綽號「小李」男子之事實，業據上訴人甲○○於警訊、偵查、原
      審及本審理中坦承不諱，並據證人張其章於警訊中證述明確，復有聯邦銀行九
      十一年八月十四日九一聯高雄字第一八六號函附之客戶甲○○基本資料及資金
      往來明細各一份附於警卷可稽，上訴人甲○○確貪圖一千元之代價而前往聯邦
      銀行高雄分行開戶，並隨即將存摺等物交付綽號「小李」之男子，堪以認定。
      而被害人乙○○所開設之聖人診所確於九十一年三月十三日收到該綽號「小李
      」之男子所郵寄之匿名信，以聖人診所之房屋係違章建築恐嚇稱應匯款二萬元
      入甲○○上開銀行帳戶內，否則將檢舉拆除等情，亦據被害人乙○○於警訊中
      指訴綦詳，並有該匿名信一封附於警卷可憑，足見被害人乙○○之指述非虛，
      確有遭歹徒以信函恐嚇取財之事實。
（二）按諸銀行開設帳戶，請領存摺之事，係針對個人身分之社會信用而予資金流通
      ，具有強烈之屬人性，且今日一般人至郵局或銀行開設帳戶並非難事，苟非供
      洗錢或犯罪等不法目的，依一般社會經驗法則判斷，實無必要隱匿自己名義帳
      戶而收購他人帳戶使用之必要，顯然與一般正當合法交易之情形有悖，且個人
      至各金融機關開戶並無何資格限制，亦得以同一人名義申請數個帳戶使用，前
      述綽號「小李」男子不由此途，反而向上訴人甲○○買受帳戶使用，其行徑已
      不符社會正當行事之常情，且此類買受帳戶之交易中，買受人均不使出售帳戶
      之人知悉其真實姓名年籍，則社會上具有通常知識經驗之人，就此均應已認知
      到買受帳戶者係欲利用以隱匿資金流向及款項之真正提領人，是上訴人甲○○
      能預見蒐購帳戶及存摺提供予不相識之人使用，可供該人或其所屬之犯罪集團
      作為非法轉帳使用，或欲恐嚇被害人使之將款項匯入該帳戶，嗣再提領一空，
      致使被害人及警方追查無門，竟仍不違背其本意，提供帳戶存摺、印章、提款
      卡供欲藉此犯罪之人或犯罪集團使用，從事恐嚇取財構成要件以外之行為，亦
      徵上訴人甲○○有不確定之幫助犯意甚明。上訴人甲○○於開戶後隨即將存摺
      、提款卡及印章以一千元之代價售予綽號「小李」之男子，復無法提供該「小
      李」之真實姓名、年籍以供查證，從而其上訴人所辯不知綽號「小李」之男子
      係供恐嚇取財使用云云，顯係卸責之詞，不足採信，其犯行堪以認定。
三、核上訴人甲○○所為，係犯刑法第三百四十六條第三項、第一項之恐嚇取財未遂
    罪。其係基於幫助犯罪之不確定故意，而為構成要件以外之行為，為幫助犯，依
    刑法第三十條第二項之規定，按正犯之刑減輕之。綽號「小李」之男子雖已著手
    恐嚇行為之實施，惟未生取財之結果，其犯罪尚屬未遂，應再依刑法第二十六條
    前段之規定，按既遂犯之刑度再減輕其刑，並遞減之。上訴人甲○○於八十六年
    間曾犯違反肅清煙毒條例案件，經本院判處有期徒刑三年二月確定，並於九十年
    一月十八日執行完畢之事實，有臺灣高等法院被告全國前案紀錄表及臺灣高雄地
    方法院檢察署刑案資料查註紀錄表各一份在卷可稽，五年以內再犯本件有期徒刑
    以上之罪，為累犯，應依刑法第四十七條規定加重其刑，並依法先加後減之。
三、原審予以論科，固非無見，惟查本件上訴人甲○○在聯邦銀行高雄分行開設帳號
    為000000000000號原審事實欄及理由欄認係0000000000
    000號，尚有違誤，上訴人甲○○上訴否認犯罪，雖無理由，惟原判決既有可
    議，自應予撤銷改判。審酌上訴人甲○○任意提供金融存摺及提款卡予他人使用
    ，幫助犯罪者危害社會，原應從重科刑，惟念其所得代價僅一千元，其僅國小肄
    業，謀生不易，其經濟狀況不佳等一切情狀，從輕量處有期徒刑二月，並依法諭
    知如易科罰金以三百元折算一日。
據上論結，應依刑事訴訟法第三百六十九條第一項前段、第三百六十四條、第二百九
十九條第一項前段，刑法第三百四十六條第三項、第一項、第二十六條、第三十條第
一項、第二項、第四十七條、第四十一條第一項前段，罰金罰鍰提高標準條例第一條
前段，第二條，判決如主文。
本案經檢察官張其主到庭執行職務。
中      華      民      國    九十二    年      七      月    二十二    日
                              臺灣高等法院高雄分院刑事第九庭
                                  審判長法官  張明松
                                        法官  任森銓
                                        法官  張盛喜
右正本證明與原本無異。
不得上訴。
                                  法院書記官  楊茱宜
中      華      民國    九十二    年      七      月    二十二    日
附錄本判決論罪科刑法條：
刑法第三百四十六條第一項
意圖為自己或第三人不法之所有，以恐嚇使人將本人或第三人之物交付者，處六月以
上五年以下有期徒刑，得併科一千元以下罰金。


司法院資訊處製作；財團法人民間司法改革基金會備份。
